最高法院刑事判決　　　　　　　　　 111年度台上字第4151號
上　訴　人　張子建



上列上訴人因違反毒品危害防制條例等罪案件，不服臺灣高等法
院臺南分院中華民國111年4 月29日第二審判決（111年度上訴字
第136號，起訴案號：臺灣嘉義地方檢察署110年度偵字第5073、
5094、5326、7000、7344、7677、7827號），提起上訴，本院判
決如下：
    主  文
上訴駁回。
    理  由
按刑事訴訟法第377 條規定：上訴於第三審法院，非以判決違
  背法令為理由，不得為之。是提起第三審上訴，應以原判決違
  背法令為理由，係屬法定要件。如果上訴理由書狀並未依據卷
  內訴訟資料，具體指摘原判決不適用何種法則或如何適用不當
  ，或所指摘原判決違法情事，顯與法律規定得為第三審上訴理
  由之違法情形，不相適合時，均應認其上訴為違背法律上之程
  式，予以駁回。本件第一審認定上訴人張子建有如第一審判決
  犯罪事實欄一之㈠至㈣所載，販賣第二級毒品甲基安非他命共
  12次等犯行，因而論處上訴人販賣第二級毒品共12罪刑（各量
  處如第一審判決附表編號1 至12所示之刑，並定應執行有期徒
  刑6年6月）及均為沒收（追徵）之判決。上訴人僅就第一審判
  決關於量刑部分提起第二審上訴，經原審審理後，維持第一審
  關於其附表編號6、8至12論處上訴人販賣第二級毒品共6 罪刑
  之量刑結果，駁回上訴人此部分在第二審之上訴；另撤銷第一
  審關於其附表編號1至5、7 之科刑判決，改判仍論處上訴人販
  賣第二級毒品共6罪刑（各處如原判決附表【下稱附表】編號1
  至5、7之刑），並均為沒收（追徵）之宣告；另就上開維持及
  撤銷部分定應執行有期徒刑6 年，已詳述其憑以認定之量刑依
  據及理由，核其所為之論斷，俱有卷存證據資料可資覆按，從
  形式上觀察，原判決尚無足以影響其判決結果之違背法令情形
  存在。
上訴人之上訴意旨略以：原審函詢嘉義縣政府警察局竹崎分局
  結果，雖僅記載黃冠彰與上訴人間之毒品買賣，係與上訴人於
  民國110年4月15日後之各次販賣毒品有關。然趨吉避凶乃人之
  常情，黃冠彰自無向偵查機關主動表示其犯行之可能，而上訴
  人始終供稱黃冠彰為上手，法院即應依其職權傳喚證人或調取
  相關卷證調查，卻捨此不為，遽認上訴人如附表編號6、8至12
  所示犯行，無毒品危害防制條例（下稱毒品條例）第17條第 1
  項規定之適用，有應於審判期日調查之證據而未予調查之違法
  等語。
惟按毒品條例第17條第1 項所謂「供出毒品來源」，係指犯該
  條項所定各罪之人，供出其所犯各罪該次犯行之毒品來源而言
  。亦即須所供出之毒品來源，與其被訴之各該違反毒品條例犯
  行有直接關聯者，始得適用上開規定減免其刑，並非漫無限制
  。倘被告所犯該條項所列之罪之犯罪時間，在時序上較早於該
  正犯或共犯供應毒品之時間，即令該正犯或共犯確因被告之供
  出而被查獲；或其時序雖較晚於該正犯或共犯供應毒品之時間
  ，惟其被查獲之案情與被告自己所犯該條項所列之罪之毒品來
  源無關，均仍不符該條項減、免其刑之規定。原判決對於本件
  上訴人所犯附表編號6、8至12販賣毒品部分何以並無毒品條例
  第17條第1 項減輕或免除其刑規定之適用，已說明：上訴人雖
  有供出上游為黃冠彰，然黃冠彰被訴販賣第二級毒品予上訴人
  之犯罪時間為110年4月15日，均在附表編號6、8至12之犯罪後
  ，難認具有關聯性，不符上開減免其刑規定等旨（見原判決第
  4至5頁），於法並無違誤。又依卷內資料，上訴人及其原審辯
  護人於原審最後一次審理時，經審判長詢問：「尚有何證據請
  求調查？」，均答稱：「沒有」（見原審卷第179 頁）；於原
  審審判長諭知調查證據完畢開始辯論時，上訴人及其原審辯護
  人稱附表編號6、8至12部分亦是向黃冠彰所購買，惟證據上無
  法證明，請求就此部分依刑法第59條規定減輕刑罰（見原審卷
  第181至182頁）；另於原審為審酌量刑而經審判長諭知就科刑
  範圍為辯論時，上訴人之原審辯護人稱：「如前所述，請適用
  刑法第59條」，而上訴人則稱：「如辯護人所述」（見原審卷
  第182頁）。則原審認上訴人就附表編號6、8 至12部分無毒品
  條例第17條第1 項規定之適用事證已明，未再贅為其他無益之
  調查，即難謂有調查證據職責未盡之違誤。
原判決關於附表編號6、8至12部分，已敘明第一審如何以上訴
  人之責任為基礎，經審酌刑法第57條所定科刑輕重應審酌之事
  項（包括其品行、智識程度、生活狀況、犯罪動機、目的、手
  段、所生損害暨犯後態度等一切情狀），所量處之刑應屬妥適
  ，上訴人指第一審就此部分量刑過重云云，為無理由（見原判
  決第8至9頁）；另附表編號1至5、7 部分，於撤銷改判後，如
  何以上訴人之責任為基礎，經審酌刑法第57條所定科刑輕重應
  審酌之事項（包括其品行、智識程度、犯罪動機、目的、手段
  、所生損害暨犯後態度等一切情狀）而為量刑等旨（見原判決
  第7至8頁）；並就其所犯各罪，於各刑中之最長期以上，各刑
  合併之刑期以下，酌定應執行有期徒刑6 年。既未逾法定刑度
  ，亦無理由不備、濫用裁量職權之情事，自難率指為違法。
上訴人之上訴意旨並未依據卷內資料，具體指摘原判決究有何
  違背法令之情形，仍執陳詞，僅就原審量刑適法職權行使及原
  判決已明白論斷之事項，再為爭執，核與法律規定得為第三審
  上訴理由之違法情形不相適合。揆諸首揭說明，其上訴為違背
  法律上之程式，應予駁回。
據上論結，應依刑事訴訟法第395條前段，判決如主文。
中    華    民    國   111    年    9     月    29    日
                  刑事第四庭審判長法  官  林  立  華  
                                  法  官  謝  靜  恒  
                                  法  官  林  瑞  斌  
                                  法  官  王  敏  慧  
                                  法  官  李  麗  珠  
本件正本證明與原本無異
                                  書記官
中    華    民    國   111    年    10    月    4     日